【裁判字號】    99,訴,443
【裁判日期】    990716
【裁判案由】    偽造文書等
【裁判全文】
臺灣高雄地方法院刑事判決  99年度訴字第443號
公  訴  人  臺灣高雄地方法院檢察署檢察官
被      告  丙○○
上列被告因偽造文書等案件，經檢察官提起公訴（98年度偵字第
30938 號），被告於準備程序為有罪之陳述，經本院合議庭裁定
由受命法官獨任進行簡式審判程序，判決如下：
    主  文
丙○○犯行使偽造私文書罪，處有期徒刑肆月，如易科罰金，以
銀元參佰元即新臺幣玖佰元折算壹日；減為有期徒刑貳月，如易
科罰金，以銀元參佰元即新臺幣玖佰元折算壹日。
    事  實
一、丙○○明知車牌號碼H2K-022 號之重型機車（引擎號碼：
    SA25GD-152330 ，車身號碼：RFB SA25G D4B152290 號）為
    來路不明之贓物（為乙○○所有，於民國94年3 月21日下午
    6 時許，在臺南市○區○○里○○路○段261 號前失竊），
    竟基於收受贓物之犯意，於94年3 月間某日，向不詳之人收
    受，復於同年3 月間某日，以新臺幣（下同）1 萬7500元之
    代價，接受鍾乙名（涉犯收受贓物罪部分，業據臺灣高雄地
    方法院檢察署檢察官以犯罪嫌疑不足，以98年度偵字第3093
    8 號為不起訴處分確定）之委託維修其父鍾風成（不知情）
    所有之車牌號碼XHE-251 號重型機車，竟基於行使偽造準私
    文書之犯意，將上開車牌號碼H2K-022 號贓車之車身及引擎
    號碼磨除，重新打造為鍾乙名所委託修理之車牌號碼XHE-25
    1 號，引擎號碼為CG125F-104000 之重型機車，而偽造足以
    表示汽車製造廠商出廠標誌一定用意證明之以私文書論之文
    書，並將該偽造引擎號碼後之機車懸掛車牌號碼XHE-251 號
    車牌，足以生損害於監理機關對車輛檢驗管理之正確性、原
    汽車製造廠商及乙○○，丙○○並將上開改裝完成後之機車
    交還予鍾乙名以行使。嗣於98年9 月13日上午10時45分許，
    鍾風成騎乘上開重型機車行經高雄市○○區○○路150 號前
    ，為警攔檢而查獲，始悉上情。
二、案經高雄市政府警察局小港分局報告臺灣高雄地方法院檢察
    署檢察官偵查起訴。
    理  由
一、本件被告丙○○所犯係死刑、無期徒刑、最輕本刑為3 年以
    上有期徒刑以外之罪，其於準備程序就被訴事實為有罪之陳
    述，經本院告知簡式審判程序之旨，並聽取其與檢察官之意
    見後，認無不得或不宜改依簡式審判程序進行之情事，依刑
    事訴訟法第273 條之1 第1 項規定，裁定由受命法官獨任進
    行簡式審判程序，合先敘明。
二、上開犯罪事實，業據被告丙○○於本院審理中坦承不諱，核
    與證人鍾風成、乙○○於警詢中、證人鍾乙名、郭文東於警
    詢、偵查中之證述情節大致相符，且有高雄市政府警察局小
    港分局扣押筆錄、扣押物品目錄表、贓物認領保管單、統一
    發票、高雄市政府警察局車輛尋獲電腦輸入單、警察局車輛
    協尋電腦輸入單各1 份、車籍查詢─基本資料詳細畫面2 紙
    、照片10張在卷可資佐證，足認被告上開任意性之自白與事
    實相符，堪以採信。本案事證明確，被告犯行洵堪認定。
三、查被告丙○○行為後，刑法部分條文業於94年1 月7 日修正
    ，95年7 月1 日施行，修正後刑法第2 條第1 項規定：「行
    為後法律有變更者，適用行為時之法律，但行為後之法律有
    利於行為人者，適用最有利於行為人之法律」。上開規定係
    規範行為後法律變更所生新舊法律比較適用之準據法，是本
    身尚無比較新舊法之問題，應一律適用裁判時即修正後刑法
    第2 條之規定。又按比較時應就罪刑有關之共犯、牽連犯、
    連續犯、結合犯，以及累犯加重、自首減輕暨其他法定加減
    原因（如身分加減）與加減例等一切情形，綜其全部罪刑之
    結果而為比較；且就比較之結果，須為整體之適用，不能割
    裂分別適用各該有利於行為人之法律，此即法律變更之比較
    適用所應遵守之「罪刑綜合比較原則」及「擇用整體性原則
    」，此有最高法院24年上字第4634號判例、27年上字第26
    15 號 判例、最高法院95年度第8 次刑庭會議決議可資參照
    。茲就本件新舊法之比較結果論述如下：
  (一)關於刑法第349 條第1 項之法定刑罰金部分，依修正後刑法
    第33條第5 款之規定，最低額為新臺幣1,000 元，惟依修正
    前刑法第33條第5 款及刑法施行法第1 條之1 第2 項前段，
    最低額則為新臺幣30元。比較修正前後之刑罰法律，適用修
    正後之規定，對被告顯未有利。
  (二)修正前之刑法第55條規定牽連犯從一重處斷，而修正後之刑
    法則刪除第55條牽連犯之規定，是於新法修正施行後，行為
    人之數犯罪行為，即須分論併罰。比較新舊法結果，適用修
    正前之法律論以牽連犯，對被告並無不利。
  (三)綜合上開修正前、後刑法之整體比較，適用修正前之刑法對
    被告較為有利，故應適用被告行為時之刑法相關規定。
四、按汽車引擎號碼係汽車製造廠商出廠之標誌，乃表示一定用
    意之證明，依刑法第220 條規定，應以私文書論，倘將汽車
    上原有之引擎號碼磨滅，再打造另一號碼，乃具有創設性，
    應屬偽造非變造，最高法院90年度台上字第3322號裁判要旨
    可資參照。故核被告丙○○所為，係犯刑法第349 條第1 項
    之收受贓物罪、第216 條、第220 條第1 項、第210 條之行
    使偽造準私文書罪。檢察官認被告涉犯刑法第216 條、第21
    0 條、第220 條第1 項之行使變造準私文書罪，容有誤會。
    被告偽造準私文書復持以行使，其偽造準私文書之低度行為
    ，為行使之高度行為所吸收，不另論罪。又被告所犯收受贓
    物、行使偽造準私文書罪間，具有方法、結果之牽連關係，
    依修正前之刑法第55條規定，應從一重之刑法第216 條、第
    210 條、第220 條行使偽造準私文書罪處斷。另關於易科罰
    金部分，修正後刑法刪除「因身體、教育、職業、家庭之關
    係或其他正當事由，執行顯有困難者」之要件，並將易科罰
    金之折算標準，由原配合廢止前之罰金罰鍰提高標準條例第
    2 條規定之銀元100 元至銀元300 元折算1 日，提高為1000
    元、2000元或3000元折算1 日，是依修正後刑法第2 條第1
    項前段之規定，應適用修正前之刑法第41條第1 項前段之規
    定，諭知易科罰金之折算標準。爰審酌被告以借屍還魂之方
    式拆解收受之贓車，不僅助長行竊風氣，且嚴重影響贓物之
    追索，危害他人之財產權甚鉅，惟念其犯後坦承犯行，態度
    尚可，並考量其所受教育程度、家庭經濟狀況等一切情狀，
    量處如主文所示之刑，並諭知如主文所示之易科罰金折算標
    準。末查，被告本案之犯罪時間在96年4 月24日以前，復無
    同條例所定其他不得減刑之情形，爰依同條例第2 條第1 項
    第3 款之規定，減其宣告刑2 分之1 ，並諭知如主文所示之
    易科罰金折算標準。
據上論斷，應依刑事訴訟法第273 條之1 第1 項、第284 條之1
、第299 條第1 項前段，刑法第2 條第1 項前段、第349 條第1
項、第216 條、第210 條、第220 條，修正前刑法第55條、刑法
第41條第1 項前段，刑法施行法第1 條之1 ，修正前罰金罰鍰提
高標準條例第2 條，中華民國九十六年罪犯減刑條例第2 條第1
項第3 款、第7 條，判決如主文。
本案經檢察官甲○○到庭執行職務。
中    華    民    國    99    年    7     月    16    日
                  刑事第十五庭    法  官  吳佳樺
以上正本證明與原本無異。
如不服本判決應於收受送達後10日內向本院提出上訴書狀，並應
敘述具體理由；如未敘述上訴理由者，應於上訴期間屆滿後20日
內向本院補提理由書（均須按他造當事人之人數附繕本）「切勿
逕送上級法院」。
中    華    民    國    99    年    7     月    16    日
                                  書記官  廖佳玲
附錄本判決論罪之法條：
中華民國刑法第349條
（普通贓物罪）
收受贓物者，處3 年以下有期徒刑、拘役或5 百元以下罰金。搬
運、寄藏、故買贓物或為牙保者，處5 年以下有期徒刑、拘役或
科或併科1 千元以下罰金。
因贓物變得之財物，以贓物論。
中華民國刑法第216條
（行使偽造變造或登載不實之文書罪）
行使第210 條至第215 條之文書者，依偽造、變造文書或登載不
實事項或使登載不實事項之規定處斷。
中華民國刑法第210條
（偽造變造私文書罪）
偽造、變造私文書，足以生損害於公眾或他人者，處5 年以下有
期徒刑。
中華民國刑法第220條
（準文書）
在紙上或物品上之文字、符號、圖畫、照像，依習慣或特約，足
以為表示其用意之證明者，關於本章及本章以外各罪，以文書論
。
錄音、錄影或電磁紀錄，藉機器或電腦之處理所顯示之聲音、影
像或符號，足以為表示其用意之證明者，亦同。

司法院資訊處製作；財團法人民間司法改革基金會備份。
